【裁判字號】    90,上訴,1684
【裁判日期】    900817
【裁判案由】    毒品危害防制條例
【裁判全文】
臺灣高等法院刑事判決                  九十年度上訴字第一六八四號
    上  訴  人
    即  被  告  甲○○
右上訴人因毒品危害防制條例案件，不服臺灣基隆地方法院八十九年度訴字第五一九
號中華民國九十年三月九日第一審判決（起訴案號：臺灣基隆地方法院檢察署八十九
年度偵字第一四二三號、八十九年度偵聲字第一四一號），提起上訴，本院判決如左
：
    主      文
上訴駁回。
    事      實
一、甲○○前於民國八十年間，因違反麻醉藥品管理條例案件，經法院判處有期徒刑
    五月及五年四月，定執行刑為有期徒刑五年六月，復因違反肅清煙毒條例案件，
    經法院判處有期徒刑八年確定，嗣與前揭案件更定應執行刑為有期徒刑十二年六
    月確定，自八十一年十月二十七日送監執行，於八十六年三月二十一日假釋出獄
    交付保護管束，於假釋期間內又因違反毒品危害防制條例案件，經法院判處有期
    徒刑一年，而撤銷前述假釋，應執行有期徒刑至九十七年十一月十一日，仍不知
    悔改，明知海洛因、安非他命，業經公告列為毒品危害防制條例所管制之第一級
    毒品及第二級毒品，不得非法販賣、轉讓、施用或持有，仍基於轉讓第二級毒品
    之概括犯意，自八十九年一月間某日起，至同年三月二十三日清晨六時止，在台
    北市○○路四十五巷四十三號三樓內，連續多次無償轉讓第二級毒品安非他命予
    吳鑫添施用（施用毒品部分應另由檢察官偵查）。於八十九年三月二十三日，在
    上開處所，因見吳鑫添咳嗽不止，乃另行基於轉讓第一級毒品海洛因之犯意，將
    摻有第一級毒品海洛因之香菸二支，無償轉讓給吳鑫添。嗣於同日六時許，在該
    處為警查獲，並扣得甲○○所有海洛因五小包（驗餘共淨重十五．八八公克）、
    安非他命一包（查扣之一大包經鑑定分為二部分，A1部分驗餘淨重六百五十七公
    克，成份為鹽，A2部分驗餘淨重二．五三公克，但因再次鑑定，而與以下第二次
    扣得之安非他命合併計重）。同日下午一時許，為警再前往上址搜索，並扣得甲
    ○○所有海洛因二小包（驗餘共淨重二．一六公克）及安非他命三小包（鑑定後
    與前述查獲者，合計共驗餘淨重十八．０三公克）。
二、案經基隆市警察局第一分局、台北市政府警察局萬華分局報請臺灣基隆地方法院
    檢察署檢察官偵查起訴。
    理      由
一、訊據上訴人即被告甲○○否認有何連續轉讓安非他命及轉讓海洛因等供吳鑫添施
    用犯行，並辯稱：伊是將安非他命放在桌上，吳鑫添自己拿去用，伊不知情，亦
    未收錢。至於滲海洛因的香煙是伊自己要用，吳鑫添是在不知情的情況下將伊放
    在桌上之香煙拿走，伊並未轉讓云云，（見本院卷第四十二頁、五十頁）。經查
    ，證人吳鑫添於檢察官訊問時指稱：八十九年一月間開始使用安非他命，最後一
    次在八十九年三月二十三日凌晨三點多，在台北市○○路找甲○○吸用安非他命
    ，是甲○○請伊使用的（同偵查卷第五頁反面），而被告亦於檢察官訊問時供承
    ：伊將毒品放在台北市○○路之住處，「吳」去時即自己拿來用，但伊都未向他
    收錢（同偵查卷第六頁）各等語，被告既「請」吳鑫添免費自行取用，其有轉讓
    之犯意與行為亦甚灼然。此外，並有如事實欄所載之物扣案可佐，復經送請內政
    部警政署刑事警察察局及法務部調查局鑑定，除有一大包（淨重六百五十七公克
    ）為氯化鈉即鹽外（刑事警察局編號A1，調查局編號為Ｃ），其餘（驗餘共淨重
    十八．０三公克）均為第二級毒品安非他命，有各該局八十九年三月三十一日刑
    鑑字第三八八０六號鑑驗通知書、九十年一月十八日第00000000號檢驗
    通知書在卷可按。次查，證人吳鑫添於警詢時供稱：伊持有摻入海洛因之香菸二
    支是向甲○○拿來用的，沒有價錢（台北市政府警察局萬華分局警卷第五頁反面
    ）；檢察官訊問時復供稱：海洛因是伊在八十九年三月二十三日去甲○○那，告
    訴他伊最近一直咳嗽，他即告訴伊加海洛因的香菸可以吸看看，伊即拿二根放在
    伊的香菸盒，而後即被查獲（八十九年度偵字第一四二三號偵查卷第五頁反面）
    等語，核與被告於警詢時供承：吳鑫添被警方人員查獲摻有海洛因香菸二支是伊
    放在桌上，吳鑫添自己拿走的（同上萬華分局警卷第十三頁反面）；於檢察官訊
    問時供稱：（毒品）都放在台北松江路之住處，「吳」去時即自己拿來用，拿的
    不多，所以伊也不計較，未向他收錢（同上偵查卷第六頁）大致相符。被告既因
    吳鑫添咳嗽而指示其取用摻有海洛因之香菸，自係轉讓第一級毒品海洛因甚明。
    該二支香菸經送請法務部調查局鑑定，認均含有第一級毒品海洛因成分，有該局
    八十九年六月五日編號000000000號鑑定通知書在卷可參（原審卷）。
    此外，復有如事實欄所載二次查獲之粉末各為五小包、二小包扣案可佐，且亦經
    送請法務部調查局鑑定，均為第一級毒品海洛因，此有該局八十九年六月八日編
    號00000000、00000000號鑑定通知書附卷可稽（同偵查卷第二
    四、二五頁）。綜上所述，被告所辯均屬卸責之詞，委無足採，犯行堪以認定，
    應依法論科。
二、查海洛因、安非他命為公告列管之第一級、第二級毒品。被告於右揭時地，將海
    洛因、安非他命分別轉讓吳鑫添施用，核其所為，係犯毒品危害防制條例第八條
    第一項、第二項轉讓第一級毒品罪及轉讓第二級毒品罪。其持有第一級、第二級
    毒品部分，為轉讓之高度行為所吸收，不另論罪。其先後多次轉讓第二級毒品安
    非他命之犯行，時間緊接，所犯構成要件相同罪名，顯係基於概括犯意為之，為
    連續犯，依法以一罪論，並加重其刑。公訴人雖僅就被告於八十九年三月間轉讓
    第二級毒品犯行起訴，然未起訴部分既與起訴部分有連續犯之裁判上一罪關係，
    自為起訴效力所及，本院依法併予審理。被告所犯上開二罪，犯意各別，要件不
    同，行為互異，應予分論併罰。次查，被告有如事實欄所載犯罪科刑及執行情形
  ，有台灣基隆地方法院檢察署刑案資料查註紀錄表及本院被告全國前案紀錄表在
    卷可參，顯見並未執行完畢，並未構成累犯，公訴人認係構成累犯，容有誤會，
    併此指明。原審同此認定，依毒品危害防制條例第八條第一項第二項、第十八條
    第一項。刑法第十一條前段、第五十六條、第五十一條第五款之規定，並審酌其
    素行不端，已如前述，自己施用毒品之餘，猶轉讓供人施用，危害情節非輕，犯
    後仍避就犯行等一切情狀，就所犯二罪分別量處有期徒刑八月及有期徒刑一年二
    月，並定其執行刑為有期徒刑壹年捌月，扣案之海洛因五小包（驗餘共淨重十五
    ．八八公克）又二小包（驗餘共淨重二．一六公克）及安非他命一包（驗餘共淨
    重十八．０三公克，原共分為四小包，第二次法務部調查局鑑定時合併為一包，
    並合計其重量）原判決亦依法宣告沒收銷燬之。其認事、用法及量刑均無不當。
    被告上訴意旨仍執前詞，否認犯罪，核無理由，應予駁回。
三、公訴意旨另以：被告甲○○基於概括犯意，於八十九年三月間（八十九年三月二
    十三日除外）在台北市○○路四十五巷四十三號三樓，轉讓第一級毒品海洛因予
    吳鑫添施用云云。經查，證人吳鑫添於偵查中供稱，係因八十九年三月二十三日
    告訴被告一直咳嗽，被告始告知可吸用加海洛因之香菸，已如前述，並未證述被
    告尚有其他轉讓行為。此外，亦查無其他積極事證足以證明被告除八十九年三月
    二十三日轉讓第一級毒品海洛因（香菸）外，尚有其他轉讓第一級毒品之行為，
    而公訴人認此部分與前揭論罪科刑之轉讓第一級毒品部分，有連續犯之裁判上一
    罪關係，原判決不另為無罪之諭知，於法並無不合，併此敘明。
據上論斷，應依刑事訴訟法第百六十八條，判決如主文。
本案經檢察官蔡薰慧到庭執行職務。
中    華    民    國      九十    年      八        月     十七         日
                          臺灣高等法院刑事第八庭
                              審判長法  官  蔡  秀  雄
                                    法  官  楊  炳  禎
                                    法  官  沈  宜  生
右正本證明與原本無異。
如不服本判決應於收受送達後十日內向本院提出上訴書狀，其未敘述上訴之理由者並
得於提起上訴後十日內向本院補提理由書（均須按他造當事人之人數附繕本）。
                                    書記官  楊  翠  明
中    華    民    國      九十    年      八        月     二十         日
附錄  本判決論罪科刑法條
毒品危害防制條例第八條第一項、第二項
轉讓第一級毒品者，處一年以上七年以下有期徒刑，得併科新台幣一百萬元以下罰金
。
轉讓第二級毒品者，處六月以上五年以下有期徒刑，得併科新台幣七十萬元以下罰金
。


司法院資訊處製作；財團法人民間司法改革基金會備份。
